【裁判字號】    97,交聲,346
【裁判日期】    971128
【裁判案由】    違反道路交通管理處罰條例聲明異議
【裁判全文】
臺灣士林地方法院交通事件裁定         97年度交聲字第346號
原處分機關  交通部公路總局臺北區監理所
異  議  人  甲○○
即受處分人
上列受處分人因違反道路交通管理處罰條例案件，對於交通部公
路總局臺北區監理所民國97年3 月12日所為之處分（原處分案號
：北監營裁字裁40-C00000000號），聲明異議，本院裁定如下：
    主  文
原處分撤銷。
甲○○不罰。
    理  由
一、按道路交通管理處罰條例第89條前段規定：法院受理交通事
    件，準用刑事訴訟法之規定。又認定犯罪事實所憑之證據，
    雖不以直接證據為限，間接證據亦包括在內。然而無論直接
    證據或間接證據，其得為訴訟上之證明者，須於通常一般之
    人均不致有所懷疑，而得確信其為真實之程度者，始得據為
    有罪之認定。倘其證明尚未達到此一程度，而有合理性之懷
    疑存在時，即應由法院為諭知被告無罪之判決，最高法院76
    年臺上字第4986號判例足資參照。是法院於審理行為人違反
    道路交通管理處罰條例案件，當踐行完畢調查證據程序後，
    為事實之認定時，如就原處分機關所認定之行為人違規事實
    仍有合理之訴訟上懷疑，而無法確信行為人確有該當於道路
    交通管理處罰條例各該處罰條文之構成要件事實時，應依罪
    疑惟輕之原則，為有利行為人之認定。次按汽車駕駛人駕駛
    汽車肇事致人受傷或死亡者，應即採取救護措施及依規定處
    置，並通知警察機關處理，不得任意移動肇事汽車及現場痕
    跡證據，違者處新臺幣3,000 元以上9,000 元以下罰鍰；前
    項駕駛人肇事致人受傷而逃逸者，吊銷其駕駛執照，一年內
    禁考，道路交通管理處罰條例第62條第3 項前段、第4 項前
    段、第67條第3 項分別定有明文。查上開條項所要裁罰者，
    乃汽車駕駛人肇事致人受傷或死亡，竟未即採取救護措施及
    依規定處置而逃逸，是該條項之構成要件，除客觀上有駕車
    肇事致人死傷，未採取救護措施及依規定處置而逃逸外，尚
    須駕駛人主觀上知悉自己肇事致人死傷而逃逸，始足相當，
    倘駕駛人根本不知發生車禍致人死傷而離去，自與上開條文
    所欲苛責裁罰之要件不符，難以上開條項裁罰。
二、原處分意旨略以：本件異議人即受處分人甲○○駕駛車牌號
    碼GX-235號營業大貨曳引車，於民國97年1 月24日17時48分
    許，行經泰山鄉○○路路○ 段506 號前，與騎乘車牌號碼P9
    6-656 號重型機車之騎士黃雅惠發生擦撞，致黃雅惠受有左
    第三掌骨骨折、左第三、四蹠骨骨折合併左手撕裂傷之傷害
    ，惟異議人於肇事後並未立即採取救護措施即加速駛離現場
    ，嗣經黃雅惠向警方報案並陳述異議人肇事經過，經員警查
    明確認異議人有本件違規情事，爰依道路交通管理處罰條例
    第62條第4 項之規定，裁處其罰鍰新臺幣（下同）6,000 元
    ，吊銷駕駛執照，1 年內禁考等語。
三、異議意旨略以：案發當時，因伊所駕駛為營業用大貨曳引車
    ，車身較長，並未能察覺有與他人相擦撞，才未停車，伊並
    未有肇事逃逸之犯意，原處分顯屬不當等語。
四、經查：本院依職權調取異議人即受處分人甲○○因同一行為
    涉犯刑法公共危險罪刑事案件偵查卷影卷1 宗（臺灣板橋地
    方法院檢察署97年度偵字第9687號），異議人辯稱：「伊駕
    駛上開車輛行經肇事地點，當時速度很慢，才剛起步，伊不
    知道有發生車禍，直到林口時有一位年輕人追上，才知道有
    發生車禍，才發現伊之上開車輛最後一節拖車右側有一條刮
    痕。」等語（見上開偵卷影卷第4 頁至第5 頁）。復據證人
    即車禍目擊者李美麗於上開案件證稱：「伊看到車禍發生，
    當時伊下班，被害人要閃轎車，往左切出去撞到被告（即異
    議人）車輛，被告車速不快，沒加速逃匿，但是沒有停車查
    看。」等語明確（見上開偵卷第30頁至第31頁）。再觀諸偵
    查卷附照片所示，異議人所駕駛之上開車輛並無明顯擦撞痕
    跡，僅有第二節拖車右側有摩擦之痕跡，足徵車禍當時並未
    生劇烈之撞擊，僅係異議人所駕駛之上開車輛第二節拖車右
    側不慎摩擦到黃雅惠所騎乘之上開機車，參諸異議人所駕駛
    之曳引車，體積及重量龐大，就其摩擦之力道而言，一般駕
    駛人應不易查知，是屬常情，是異議人辯稱不知發生車禍等
    語，尚非無據。另異議人於上開車禍後，接獲黃雅惠之弟黃
    銘全之通知，旋即配合偵辦，至臺北縣政府警察局新莊分局
    交通分隊製作筆錄，有調查筆錄在卷可參，益證被告主觀上
    應無明知肇事後仍逃逸以規避責任之故意。另警方以異議人
    涉嫌駕車肇事後竟未停車救護，逕行駕車離去，因認被告涉
    有刑法第185 條之4 之肇事逃逸罪嫌，亦據臺灣板橋地方法
    院檢察署檢察官偵查後，以查無其他積極證據足資認定異議
    人確涉有上開駕車肇事致人受傷而逃逸之行為，而為不起訴
    處分，有該署檢察官97年5 月31日97年度偵字第9687號不起
    訴處分書在卷可憑。準此，本件並無證據證明異議人有駕車
    肇事致人受傷而逕自駛離現場之行為，無從遽認其有違反道
    路交通管理處罰條例第62條第4 項之故意或過失，原處分認
    異議人有上揭違規，尚乏依據。
五、綜上所述，本件既查無其他積極證據足以證明異議人有原處
    分機關所認定前開違規行為之故意或過失，自應為對異議人
    有利之認定。原處分機關不察，遽對異議人為前開裁決，難
    認為允當，應認異議人之異議為有理由，由本院將原處分撤
    銷，改諭知異議人不罰，以資適法。
據上論斷，應依道路交通案件處理辦法第20條前段，裁定如主文
。
中    華    民    國    97    年    11    月    28    日
                        交通法庭法  官  高雅敏
以上正本證明與原本無異
如不服本裁定應於送達後5日內向本院提出抗告狀
                                書記官  陳映羽
中    華    民    國    97    年    11    月    28    日


司法院資訊處製作；財團法人民間司法改革基金會備份。
